臺灣臺中地方法院刑事判決　96年度簡上字第719號
上　訴　人　臺灣臺中地方法院檢察署檢察官
被　　　告　甲○○
上列上訴人因詐欺案件，不服本院九十六年度簡字第三七八號中
華民國九十六年六月八日第一審簡易判決（聲請案號：臺灣臺中
地方法院檢察署九十五年度偵字第二八五六九號），提起上訴，
本院管轄第二審之合議庭判決如下：
    主    文
原判決撤銷。
甲○○幫助意圖為自己不法之所有，以詐術使人將本人之物交付
，處有期徒刑陸月，如易科罰金以新臺幣壹仟元折算壹日，減為
有期徒刑月，如易科罰金以新臺幣壹仟元折算壹日。
    犯罪事實
一、甲○○前因偽造有價證券案件，經臺灣桃園地方法院判處有
    期徒刑二年，緩刑四年，現仍在緩刑期間內。其可預見一般
    人收集金融帳戶使用常與財產犯罪密切相關，竟不顧他人所
    可能遭害之危險，仍以縱若有人持以犯罪亦無違反本意之不
    確定幫助他人犯詐欺罪之犯意，於民國九十五年十一月七日
    ，在臺中市何厝郵局，將中華郵政臺中何厝郵局帳號000
    00000000000號帳戶之存摺、提款卡及提款卡密
    碼交付予自稱「林景峰」之真實姓名年籍不詳之成年男子，
    約定代價為新臺幣（下同）五千元，惟該自稱「林景峰」之
    人尚未依約給付該五千元予甲○○。「林景峰」旋將該帳戶
    之存摺、提款等交予詐欺集團之成年女性成員使用。該女子
    即於九十五年十一月七日打電話至臺北市予丙○○，自稱「
    地檢署書記官」，而向丙○○誆稱：丙○○之帳戶遭冒用，
    須配合辦案，至銀行辦理網路銀行，並將網路銀行之密碼告
    知，以便將帳戶內的錢匯至「檢察官」之帳戶內保管，三日
    後即可返還云云，丙○○不疑有詐，遂陷於錯誤，依其指示
    於同日至臺北富邦銀行桂林分行辦理後，將密碼告知該詐欺
    集團女性成員，授權詐欺集團成員轉出存款。該詐欺集圖成
    員即基於意圖為自己不法之所有，以網路轉帳方式，將丙○
    ○臺北銀行銀行帳號000000000000號帳戶內之
    一百二十三萬元，分別於同年月八日及九日轉帳至甲○○上
    開郵局帳號00000000000000號帳戶內，並提
    領一空。嗣逾三日，丙○○經臺北富邦銀行人員通知，發現
    帳戶內之存款已遭轉出一百二十三萬元，並未轉回，始知受
    騙。
二、案經丙○○訴由臺中市警察局第六分局報請臺灣臺中地方法
    院檢察署檢察官偵查起訴。
    理    由
一、前述事實，業據被告甲○○於警詢、偵訊及本院審理時坦承
    不諱，復經證人即被害人丙○○於偵訊及本院審理時證述甚
    詳，另有丙○○對帳單查詢單、華南商業銀行匯款條回聯、
    金融卡／電話銀行／網路銀行約定轉入帳戶申請書、電子銀
    行／金融卡約定轉帳帳號登錄單、甲○○郵局存簿儲金立帳
    申請書、交易明細表、查詢未印摺交易詳情影本、臺北富邦
    銀行桂林分行函一紙等在卷可稽，事證明確，被告犯行洵堪
    認定。
二、查該詐騙集團成員之詐騙方式，係向被害人丙○○誆稱：須
    至銀行辦理網路銀行，並將網路銀行之密碼告知，以便將帳
    戶內的錢匯至「檢察官」之帳戶內保管云云，而被害人丙○
    ○因陷於錯誤，除將密碼告知該詐欺集團成員外，亦授權詐
    欺集團成員轉出存款等情，業經被害人丙○○在庭證述明確
    ，故核被告甲○○所為，係犯刑法第三十條第一項、第三百
    三十九條第一項之幫助普通詐欺取財罪，並依刑法第三十條
    第二項之規定，按正犯之刑減輕其刑。九十六年度偵字第一
    ○七二五號移送併辦部份，與本案起訴之犯罪事實相同，為
    實質上一罪，本院自得併予審理。原審未察，誤依刑事訴訟
    法第三百條，變更檢察官起訴法條，改論被告成立刑法第三
    十條第一項、第三百三十九條之二第一項之幫助違法由自動
    付款設備取得他人之物罪，係屬違誤，檢察官之上訴為有理
    由，且原審未及審酌九十六年七月十六日施行之中華民國九
    十六年罪犯減刑條例，亦有未洽，應由本院將原判決予以撤
    銷改判。爰審酌被害人受騙金額高達一百二十三萬元，惟被
    告本身並未實際參與本件詐欺取財之犯行，僅提供帳戶予他
    人，對於破壞金融交易秩序及社會治安之責難性較正犯為輕
    ，其提供帳戶之手段平和，且雖與自稱「林景峰」之人約定
    提供帳戶之代價為五千元，然而嗣後並未取得等一切情狀，
    量處如主文所示之刑並諭知易科罰金之折算標準。又被告犯
    罪時間在中華民國九十六年罪犯減刑條例之減刑基準日即九
    十六年四月二十四日以前，又無該條例第三條所列不得減刑
    之情形，爰依該條例第二條第一項第三款之規定，減輕其宣
    告刑二分之一，並諭知易科罰金之折算標準。
四、據上論斷，應依刑事訴訟法第四百五十五條之一第三項、第
    三百六十九條第一項前段、第三百六十四條、第二百九十九
    條第一項前段，刑法第三十條第一項、第二項、第三百三十
    九條第一項、第四十一條第一項前段，刑法施行法第一條之
    一第一項、第二項前段，中華民國九十六年罪犯減刑條例第
    二條第一項第三款、第七條第一項、第二項、第九條，判決
    如主文。
本案經檢察官乙○○到庭執行職務
中　　華　　民　　國　　96　　年　　11　　月　　9 　　日
                  刑事第十六庭  審判長法　官　林念祖
                                      法　官　楊文廣
                                      法　官　柯志民
以上正本證明與原本無異。
本件不得上訴。
                                      書記官
中　　華　　民　　國　　96　　年　　11　　月　　9 　　日
附錄本案論罪科刑法條全文
中華民國刑法第三百三十九條
 (普通詐欺罪)
意圖為自己或第三人不法之所有，以詐術使人將本人或第三人之
物交付者，處五年以下有期徒刑、拘役或科或併科一千元以下罰
金。
以前項方法得財產上不法之利益或使第三人得之者，亦同。
前二項之未遂犯罰之。
中華民國刑法第三十條
 (幫助犯及其處罰)
幫助他人犯罪者，為幫助犯。雖他人不知幫助之情者，亦同。
幫助犯之處罰，得按正犯之刑減輕之。
